最高法院刑事判決　　　　　　一○○年度台上字第三七八九號
上　訴　人　丁增嘉
上列上訴人因妨害性自主案件，不服台灣高等法院台南分院中華
民國九十九年三月十七日第二審更審判決（九十八年度上更(一)字
第三四六號，起訴案號：台灣雲林地方法院檢察署九十四年度偵
字第四九六二號），提起上訴，本院判決如下：
    主  文
上訴駁回。   
    理  由  
按刑事訴訟法第三百七十七條規定，上訴於第三審法院，非以判
決違背法令為理由，不得為之。是提起第三審上訴，應以原判決
違背法令為理由，係屬法定要件。如果上訴理由書狀並未依據卷
內訴訟資料，具體指摘原判決不適用何種法則或如何適用不當，
或所指摘原判決違法情事，顯與法律規定得為第三審上訴理由之
違法情形，不相適合時，均應認其上訴為違背法律上之程式，予
以駁回。本件原判決綜合全部卷證資料，認上訴人丁增嘉有其事
實欄所載之犯行，已詳所憑之證據與認定之理由。就上訴人否
認犯罪之所辯，認不足採信，於理由內予以指駁、說明甚詳。因
而撤銷第一審之科刑判決，改判論處上訴人成年人，故意對少年
利用公眾交通工具、對心智缺陷之人犯強制性交罪刑。
上訴意旨略稱：原審未就以水清洗陰道是否會將精子洗掉等，送
請相關單位鑑定，而未說明不必鑑定之理由，且第一審判處上訴
人有期徒刑七年二月，原審改判有期徒刑七年四月，違背不利益
變更禁止原則，有判決理由不備、調查未盡及適用法則不當之違
法云云。惟查：(一)、犯罪事實之認定，證據之取捨及其證明力如
何，乃事實審法院自由判斷之職權，如其取捨不違背經驗法則與
論理法則，即不得指為違法，而據為上訴第三審之理由。原判決
依憑上訴人之部分自白、Ａ女（民國七十八年生，姓名年籍詳卷
）與其母之證言、照片、公車內部圖、Ａ女之殘障手冊、內政部
警政署刑事警察局鑑驗書、財團法人天主教若瑟醫院受理疑似性
侵害事件驗傷診斷書等證據資料，資以認定上訴人以駕駛供公眾
運輸之交通工具為業，於九十四年十月二十二日上午十一時三十
分許，見其駕駛之公共汽車上僅有心智缺陷之Ａ女一人，竟將該
車駛往雲林縣麥寮鄉○○路與○○路口之○○○停車場停放，欲
對Ａ女性交，Ａ女表明不願且以手推拒反抗，上訴人仍在該車內
強行吸吮Ａ女乳頭，並以手指及陰莖插入Ａ女之陰道而強制性交
得逞等情，已說明本於調查所得心證，分別定其取捨而為事實判
斷之理由。所為論斷，核無違背客觀存在之經驗法則與論理法則
，自屬原審採證、認事之適法職權行使，不容任意指摘。(二)、Ａ
女之陰道檢體經鑑驗雖無上訴人之精子細胞，然Ａ女迭次證稱上
訴人之陰莖抽出後，有以水清洗其陰道等語，且Ａ女之左側胸罩
及乳房經鑑定確有上訴人之ＤＮＡ，Ａ女之陰部經鑑驗亦有約七
日內遭不明物體撞擊或進出所致之新裂傷及陳舊性裂傷，原審以
本件事證已臻明確，未再鑑定以水清洗陰道是否會將精子洗掉，
即無違法。(三)、由被告上訴或為被告之利益而上訴者，第二審法
院不得諭知較重於原審判決之刑，但因原審判決適用法條不當而
撤銷之者，不在此限，刑事訴訟法第三百七十條定有明文。本件
第一審判決未認定Ａ女為心智缺陷之人，亦即僅論上訴人利用公
眾交通工具對少年犯強制性交罪，原判決則認定上訴人利用公眾
交通工具對心智缺陷之少年犯強制性交罪，所適用之刑法法條已
有不利上訴人之變更，因而諭知較第一審為重之刑，並無違法。
其餘上訴意旨，就屬原審採證、認事職權之適法行使及原判決已
說明事項，徒憑己見，任意指摘為違法，均非適法之第三審上訴
理由。應認本件上訴違背法律上之程式，予以駁回。
據上論結，應依刑事訴訟法第三百九十五條前段，判決如主文。
中    華    民    國  一○○  年    七    月   十四   日
                      最高法院刑事第十庭
                          審判長法官  賴  忠  星  
                                法官  呂  丹  玉  
                                法官  吳      燦  
                                法官  蔡  名  曜  
                                法官  葉  麗  霞  
本件正本證明與原本無異
                                      書  記  官  
中    華    民    國  一○○  年    七    月   十八   日
                                                      Q